臺灣高等法院刑事裁定　　　　　　　　100年度毒抗字第291號
抗　告　人
即　被　告　李旭晨
上列抗告人因毒品危害防制條例案件，不服臺灣臺北地方法院中
華民國100 年9 月15日裁定（100 年度毒聲字第564 號），提起
抗告，本院裁定如下：
    主  文
抗告駁回。
    理  由
一、按犯毒品危害防制條例第10條之罪者，檢察官應聲請法院裁
    定，或少年法院（地方法院少年法庭）應先裁定，令被告或
    少年入勒戒處所觀察、勒戒，其期間不得逾二月，該條例第
    20條第1項定有明文。
二、原裁定意旨略以：抗告人即被告李旭晨基於施用第二級毒品
    ＭＤＭＡ（俗稱搖頭丸）之犯意，於民國100年4月26日上午
    11時為警採尿時往前回溯96小時內之某時許，在臺北市中山
    區○○○路「金億酒店」內，施用ＭＤＭＡ一次，嗣於100
    年4 月26日上午10時40分許，在臺北市○○區○○街30巷口
    為警查獲，經採集其尿液檢體送驗，結果呈ＭＤＭＡ陽性反
    應，爰依法聲請裁定將抗告人送觀察、勒戒等情經核屬實，
    有臺灣檢驗科技股份有限公司濫用藥物尿液檢驗報告書、對
    照表等件附卷可憑，依毒品危害防制條例第20條第1 項，觀
    察勒戒處分執行條例第3 條第1 項規定，裁定抗告人施用第
    二級毒品，應送勒戒處所觀察、勒戒等語。
三、抗告人意旨略以：抗告人因家境困難，需工作幫忙家計，母
    親身體不好，罹患憂鬱症，希盼因初犯得以寬容，且抗告人
    深具悔意，聲請以勞動服務代替勒戒處分云云。經查：
（一）抗告人上揭施用第二級毒品ＭＤＭＡ之事實，為抗告人所
      自承（毒偵卷第52頁），且抗告人之尿液檢體送請鑑定，
      經以酵素免疫分析法初驗，再以GC/MS 氣相層析/ 質譜儀
      法確認結果，確呈ＭＤＭＡ陽性反應，有台灣檢驗科技股
      份有限公司100 年5 月11日濫用藥物檢驗報告、勘察採證
      同意書、姓名代碼對照表在卷可憑（毒偵卷第31、43－44
      頁），此揭事實已堪認定，原審據此依法裁定將抗告人送
      勒戒處所觀察、勒戒，核無違誤。
（二）次按毒品危害防制條例第20條第1 項所定之觀察、勒戒，
      係在輔弼刑罰之教化及矯正功能，使施用毒品而初受執行
      觀察、勒戒後經認無繼續施用毒品之傾向者，有免受刑事
      追訴及免除刑罰之自新機會，且係保安處分之一種，並屬
      強行規定，除檢察官依同法第24條第1 項為附完成戒癮治
      療之緩起訴處分，可排除適用外，凡經檢察官聲請，法院
      僅得依法裁定令入勒戒處所觀察、勒戒，以查其是否仍有
      施用毒品傾向，並據以斷定幫助抗告人徹底戒毒之方法，
      法院尚無自由斟酌以其他方式替代之權。本件被告雖未曾
      因施用毒品案件經送觀察、勒戒，有本院被告前案紀錄表
      在卷可按，然檢察官斟酌抗告人之個案情形，認以向法院
      聲請觀察、勒戒始能達成戒癮治療之目的，而不為其他諭
      知，乃屬檢察官適法職權之行使，抗告意旨所稱因有個人
      因素改以勞動服務取代勒戒處分乙節，顯於法未合，本件
      抗告為無理由，應予駁回。
據上論結，應依刑事訴訟法第412條，裁定如主文。
中    華    民    國    100    年    10  月    6      日
                  刑事第十二庭審判長法  官  蔡永昌
                                    法  官  王美玲
                                    法  官  王梅英
以上正本證明與原本無異。
不得再抗告。
                                    書記官  楊麗娟
中    華    民    國    100    年    10  月    6      日